臺灣新北地方法院刑事判決
111年度訴字第967號
公  訴  人  臺灣新北地方檢察署檢察官
被      告  歐陽信



            蔡易達




上列被告因違反毒品危害防制條例案件，經檢察官提起公訴（11
1年度偵字第6097、8782號、111年度毒偵字第2034號），被告於
本院準備程序中就被訴事實為有罪之陳述，經聽取當事人意見，
本院合議庭裁定由受命法官獨任進行簡式審判程序，判決如下：
    主  文
歐陽信犯如附表一所示參罪，各處如附表一所示之宣告刑及諭知
如附表一編號1所示之沒收。如附表一編號1、2所示不得易科罰
金之罪，應執行有期徒刑壹年。
蔡易達幫助犯施用第一級毒品罪，處有期徒刑肆月，如易科罰金
，以新臺幣壹仟元折算壹日。扣案廠牌為SONY之黑色行動電話壹
支（含門號Ο九ΟΟ四八六九九三號SIM卡壹張）沒收。
扣案如附表二編號2至9所示之物均沒收銷燬。
    事  實
一、歐陽信、蔡易達均明知海洛因、甲基安非他命分別係毒品危
    害防制條例第2條第2項第1款、第2款所列之第一級、第二級
    毒品，不得轉讓、施用，竟分別為下列犯行：
　⑴歐陽信於民國110年6月10日0時49分許，以其所持如附表二編
    號1所示之行動電話接獲蔡易達來電，經蔡易達要求提供毒
    品止癮，即基於轉讓第一級毒品海洛因之犯意，於同日1時1
    1分許通話聯繫後未久，在其新北市○○區○○路0段000巷0號4
    樓7號房之居處內，轉讓0.2公克之第一級毒品海洛因予蔡易
    達施用。
　⑵歐陽信前因施用毒品案件，經臺灣臺北地方法院以110年度毒
    聲字第330號裁定送勒戒處所執行觀察、勒戒後，認無繼續
    施用毒品之傾向，於110年10月28日釋放出所，並經臺灣臺
    北地方檢察署檢察官以110年度毒偵緝字第302號為不起訴處
    分確定。詎猶不知悔改，於前案觀察、勒戒執行完畢釋放後
    3年內，於111年1月12日19時許，在上開居處內，①先基於施
    用第一級毒品海洛因之犯意，以將第一級毒品海洛因置於針
    筒注射之方式，施用第一級毒品海洛因1次；②隨後再基於施
    用第二級毒品甲基安非他命之犯意，以將甲基安非他命置於
    玻璃球內燃燒加熱吸食煙霧之方式，施用第二級毒品甲基安
    非他命1次。
　⑶蔡易達於110年4月27日19時46分許，以其所有廠牌為SONY之
    黑色行動電話（含門號0000000000號SIM卡1張）接獲其女友
    王素真來電，經王素真要求攜帶毒品止癮，即基於幫助施用
    第一級毒品之犯意，攜帶第一級毒品海洛因1包（重量不詳
    ，無證據證明純質淨重已達10公克以上），前往桃園市○○區
    ○○街0號之林口長庚醫院，並將上開海洛因1包交予王素真，
    而幫助王素真施用第一級毒品海洛因1次。
　⑷嗣因警方依法（對歐陽信所使用之行動電話門號0000000000
    號）實施通訊監察，並先後於111年1月13日8時許，在歐陽
    信上開居處內，持本院搜索票執行搜索而扣得如附表二所示
    等物，復於同日8時50分許，在蔡易達之新北市○○區○○路0巷
    00弄0號住處內，持本院搜索票執行搜索而查扣廠牌為SONY
    之黑色行動電話1支（含門號0000000000號SIM卡1張）等物
    ，始循線查悉上情。
二、案經臺北市政府警察局中正第二分局（下稱中正第二分局）
    報告臺灣新北地方檢察署（下稱新北地檢署）檢察官偵查起
    訴。
    理  由
一、查被告歐陽信、蔡易達本案所犯均係死刑、無期徒刑、最輕
    本刑為3年以上有期徒刑以外之罪，亦非屬高等法院管轄之
    第一審案件，其等於本院準備程序中就被訴事實為有罪之陳
    述，經本院告知簡式審判程序之旨，並聽取公訴人及被告之
    意見後，認無不得或不宜改依簡式審判程序進行之處，爰依
    刑事訴訟法第273條之1第1項規定，裁定本件改依簡式審判
    程序審理，且依同法第273條之2規定，簡式審判程序之證據
    調查，不受同法第159條第1項、第161條之2、第161條之3、
    第163條之1及第164條至第170條等規定之限制，合先敘明。
二、上開犯罪事實，業據被告歐陽信、蔡易達均坦承不諱，並經
    證人即被告蔡易達、證人王素真各自於警詢或偵查時證述明
    確，復有新北地檢署檢察官拘票暨報告書、本院111年聲搜
    字第00032號搜索票、通訊監察譯文、中正第二分局指認犯
    罪嫌疑人紀錄表、自願受搜索扣押同意書、搜索扣押筆錄及
    扣押物品目錄表、勘察採證同意書、臺北市政府警察局偵辦
    毒品案件尿液檢體委驗單（尿液檢體編號：154572號）、中
    正第二分局111年3月9日北市警中正二分刑字第1113008607
    號函及所附刑案現場勘察報告暨DNA鑑定書、台灣尖端先進
    生技醫藥股份有限公司111年1月27日濫用藥物檢驗報告（尿
    液檢體編號：154572號）、交通部民用航空局航空醫務中心
    111年3月4日航藥鑑字第0000000號至第0000000號毒品鑑定
    書各1份、現場蒐證、扣案物照片42張、現場蒐證光碟1片附
    卷可稽【見111年度偵字第6097號卷第5頁、第6頁、第11頁
    、第29頁、第54頁、第63頁、第87頁至第94頁、第119頁、
    第123頁至第125頁、第145頁至第152頁、第215頁、卷末光
    碟片存放袋；111年度偵字第6098號卷第12頁、第47頁至第5
    0頁反面、第57頁至第62頁；111年度偵字第8782號卷（下稱
    偵8782卷）第397頁、第399頁、第593頁至第636頁；111年
    度毒偵字第2034號卷（下稱毒偵卷）第5頁、第9頁至第17頁
    】，且有如附表二所載及被告蔡易達所有之行動電話扣案可
    佐，足認被告2人上開任意性自白確與事實相符，堪以採信
    ，是以本案事證明確，被告2人前揭犯行洵堪認定，應予依
    法論科。
三、論罪科刑及沒收（銷燬）之依據：　　
　㈠核被告歐陽信如事實欄一、⑴所為，係犯毒品危害防制條例第
    8條第1項之轉讓第一級毒品罪；如事實欄一、⑵、①所為，係
    犯同條例第10條第1項之施用第一級毒品罪；如事實欄一、⑵
    、②所為，係犯同條例第10條第2項之施用第二級毒品罪，且
    其前揭因轉讓、施用而持有毒品之低度行為，分別為轉讓、
    施用之高度行為所吸收，均不另論罪。核被告蔡易達如事實
    欄一、⑶所為，則係犯刑法第30條第1項、毒品危害防制條例
    第10條第1項之幫助施用第一級毒品罪。
　㈡被告歐陽信所為上開轉讓第一級毒品罪、施用第一級毒品及
    施用第二級毒品罪（共3罪），犯意各別，行為互殊，應予
    分論併罰。
　㈢刑之加重、減輕：
　⒈被告歐陽信、蔡易達均構成累犯，且應依刑法第47條第1項規
    定加重其刑：
　①被告歐陽信前因：違反毒品危害防制條例案件，經本院以10
    5年度審訴字第540號判決判處有期徒刑1年1月確定；違反
    毒品危害防制條例案件，經本院以105年度審簡字第176號判
    決判處有期徒刑6月，經上訴後，由本院以105年度簡上字第
    256號判決上訴駁回確定，上開、案嗣經本院以105年度聲
    字第5067號裁定合併定應執行有期徒刑1年4月確定。違反
    毒品危害防制條例案件，經本院以106年度審易字第1983號
    判決判處有期徒刑4月確定；違反毒品危害防制條例案件，
    經本院以106年度簡字第5756號判決判處有期徒刑3月，經上
    訴後，由本院以107年度簡上字第165號判決上訴駁回確定，
    上開、嗣經本院以107年度聲字第3830號裁定合併定應執
    行有期徒刑5月確定，並與上開、案之應執行有期徒刑接
    續執行，期間於106年12月29日縮短刑期假釋付保護管束出
    監，然其於假釋中因故意更犯罪，受有期徒刑以上刑之宣告
    確定而經撤銷假釋，並於107年7月20日入監執行殘刑，於10
    8年1月25日執行完畢等情，有其臺灣高等法院被告前案紀錄
    表1份在卷可稽。
　②被告蔡易達前因：違反毒品危害防制條例案件，經本院以10
    2年度審訴字第176號判決判處有期徒刑10月、7月，應執行
    有期徒刑1年2月確定；違反毒品危害防制條例案件，經本
    院以103年度審訴字第1008號判決判處有期徒刑10月、7月，
    應執行有期徒刑1年2月確定；違反毒品危害防制條例案件
    ，經本院以103年度審訴字第1162號判決判處有期徒刑11月
    、8月，應執行有期徒刑1年4月確定，上開、嗣經本院以1
    03年度聲字第4954號裁定合併定應執行有期徒刑2年2月確定
    ，並與上開案之有期徒刑接續執行，於105年9月26日縮短
    刑期假釋付保護管束出監，並於106年8月6日有期徒刑假釋
    付保護管束期滿未經撤銷假釋，其未執行之刑以已執行論；
    違反毒品危害防制條例案件，經本院以108年度審訴字第15
    84號判決判處有期徒刑8月、4月，並經本院以109年度聲字
    第1431號裁定合併定應執行有期徒刑10月確定，於110年1月
    2日縮刑期滿執行完畢等情，有其臺灣高等法院被告前案紀
    錄表1份在卷可稽。
　③本院審酌被告2人各於上開前案經法院論罪科刑及執行完畢後
    ，竟再為本案與毒品相關之同一罪質犯行，顯見其等並未因
    前案執行完畢而心生警惕，自我反省及控管能力均屬不佳，
    足認前案有期徒刑執行之成效未彰，被告對於刑罰之反應力
    薄弱而具有相當之惡性，需再延長其受矯正教化期間，以助
    其重返社會，同時兼顧社會防衛之效果，且依本案情節，被
    告2人亦無應量處最低法定刑度之情形，即使依累犯規定加
    重其法定最低本刑，亦不致使被告2人承受之刑罰超過其應
    負擔之罪責，並依最高法院110年度台上大字第5660號裁定
    意旨，由公訴檢察官提出被告2人之前案紀錄表，實質舉證
    被告2人均受前案徒刑執行完畢後，5年內故意再犯本案有期
    徒刑以上之罪而構成累犯之事實，並說明其等所為前案均屬
    毒品案件，而就被告2人均已構成累犯且應加重其刑之事項
    ，主張並具體指出證明方法，且被告2人對於其等前案紀錄
    表所載前案徒刑執行完畢之內容及證據能力均無意見（見本
    院訴卷第105、115頁），是本院依司法院大法官釋字第775
    號解釋意旨及上開最高法院裁定意旨為個案裁量後，認為被
    告2人均應依刑法第47條第1項累犯之規定加重其刑（無庸於
    主文為累犯之諭知）。
  ⒉被告歐陽信於偵查、本院準備程序及審理時均自白其本案如
    事實欄一、⑴所為轉讓第一級毒品之犯行，實已符合毒品危
    害防制條例第17條第2項規定，自應依法減輕其刑，並依法
    先加後減之。
　⒊被告蔡易達如事實欄一、⑶所為犯行，係以幫助之意思，幫助
    他人實行施用第一級毒品之犯罪行為，為幫助犯，爰依刑法
    第30條第2項之規定，按正犯之刑予以減輕，並依法先加後
    減之。
  ㈣爰以行為人之責任為基礎，審酌被告2人明知海洛因及甲基安
    非他命為非法之違禁物，足以戕害人之身體健康，且極易成
    癮，其中被告歐陽信施用毒品對於社會秩序固有間接之影響
    ，惟本質上尚屬自我戕害行為，然轉讓海洛因予被告蔡易達
    施用，被告蔡易達則幫助他人施用海洛因，不僅助長他人施
    用毒品惡習，對施用毒品者之身心影響甚鉅，亦使毒品於社
    會上易於流通，增加檢警全面查緝之困難，危害社會治安及
    國家法益，所為均屬非是，兼衡被告2人分別轉讓及幫助施
    用之毒品數量非多，暨其等之智識程度、於本院審理時所述
    之家庭、經濟與生活狀況及犯罪後坦承犯行之態度等一切情
    狀，分別量處如附表一（被告歐陽信）及主文（被告蔡易達
    ）所示之刑，並就被告2人所為得易科罰金之罪，諭知易科
    罰金之折算標準，復就被告歐陽信所為如附表一編號1、2所
    示不得易科罰金之罪，定其應執行之刑如主文所示，以資懲
    儆。
　㈤沒收（銷燬）之說明
  ⒈扣案如附表二編號1所示之行動電話，為被告歐陽信供如事實
    欄一、⑴所示犯罪所用之物，爰依毒品危害防制條例第19條
    第1項之規定，於如附表一編號1所示罪刑項下宣告沒收。
　⒉扣案廠牌為SONY之黑色行動電話1支（含門號0000000000號SI
    M卡1張），為被告蔡易達所有供如事實欄一、⑶所示犯罪所
    用之物，爰依刑法第38條第2項前段之規定，於其主文欄所
    示罪刑項下宣告沒收。
  ⒊按沒收，除有特別規定者外，於裁判時並宣告之；違禁物或
    專科沒收之物得單獨宣告沒收；查獲之第一、二級毒品，不
    問屬於犯罪行為人與否，均沒收銷燬之，刑法第40條第1項
    、第2項及毒品危害防制條例第18條第1項前段分別定有明文
    。再參酌刑法第40條於104年12月30日修訂時之立法說明，
    可知沒收具獨立性之法律效果，已非刑罰（從刑）。從而，
    法院審查單獨宣告沒收之聲請時，固應以檢察官提出聲請，
    惟關於違禁物之沒收（銷燬），如違禁物已經專業機關鑑定
    ，案件性質已不影響作為證據使用，案件被告即為該違禁物
    之持有人，於依法進行相關程序後，最終仍應沒收（銷燬）
    ，倘檢察官於起訴時已於起訴書內，敘明沒收（銷燬）之法
    律依據，請求違禁物之沒收（銷燬），可認等同於聲請單獨
    宣告沒收，在不影響被告權益之情形下，考量節省訴訟上之
    勞費，以及不違反沒收具有獨立性法律效果之本旨，則法院
    於符合上述情形，自得在判決內對違禁物為沒收（銷燬）之
    宣告（最高法院110年度台上字第3896號判決意旨參照）。
    經查，扣案如附表二編號2至9所示查獲之物，經鑑定分別含
    有各該編號所示之毒品成分（如附表二編號5至9所示之物，
    業經被告歐陽信坦承為其施用毒品所用之物，堪認其餘未經
    抽驗鑑定之物，亦應含有第一級、第二級毒品成分），且公
    訴檢察官於本院審理時亦當庭聲請沒收銷燬（見本院訴卷第
    105頁），可認檢察官已口頭提出單獨宣告沒收（銷燬）之
    聲請，揆諸上開說明，本院自應依毒品危害防制條例第18條
    第1項前段規定，基於沒收之獨立法律效果，於主文欄獨立
    項宣告沒收銷燬如附表二編號2至9所示之物。
　⒋至本案雖另扣得如附表二編號10至14所示等物，然被告歐陽
    信於本院審理時供稱：扣案之分裝袋、三星手機及存摺均與
    本案無關等語（見本院訴卷第104頁），而表示此部分扣案
    物均與本案無關，其中如附表二編號10所示之物，經鑑定未
    檢出毒品成分；如附表二編號11、12所示之物，則無專業鑑
    定機關所出具之鑑驗報告認定含有毒品成分而屬違禁物，且
    依卷內事證尚無從認定為供本案犯罪所用或預備之物，檢察
    官復未能進一步提出證據證明與本案犯行之關聯性；另被告
    蔡易達經搜扣之其他物品（見偵8782卷第405頁、第406頁）
    ，則經檢察官於其施用毒品案件另行處理（見起訴書第2頁
    ），自無從於本案併予宣告沒收，末此敘明。
據上論斷，應依刑事訴訟法第273條之1、第299條第1項前段，毒
品危害防制條例第8條第1項、第10條第1項、第2項、第17條第2
項、第18條第1項前段、第19條第1項，刑法第11條、第30條第1
項前段、第2項、第47條第1項、第41條第1項前段、第51條第5款
、第38條第2項前段，判決如主文。
本案經檢察官陳香君偵查起訴，檢察官王凌亞到庭執行職務。
中　　華　　民　　國　　111 　年　　10　　月　　25　　日
                  刑事第三庭  法　官  洪振峰
上列正本證明與原本無異。
如不服本判決，應於判決送達後20日內敘明上訴理由，向本院提
出上訴狀 (應附繕本) ，上訴於臺灣高等法院。其未敘述上訴理
由者，應於上訴期間屆滿後20日內向本院補提理由書「切勿逕送
上級法院」。
                              書記官　蘇宣容　　　　
中　　華　　民　　國　　111 　年　　10　　月　　25　　日
附錄本案論罪科刑法條全文：
毒品危害防制條例第8條
轉讓第一級毒品者，處1年以上7年以下有期徒刑，得併科新臺幣
1百萬元以下罰金。
轉讓第二級毒品者，處6月以上5年以下有期徒刑，得併科新臺幣
70萬元以下罰金。
轉讓第三級毒品者，處3年以下有期徒刑，得併科新臺幣30萬元
以下罰金。
轉讓第四級毒品者，處1年以下有期徒刑，得併科新臺幣10萬元
以下罰金。
前四項之未遂犯罰之。
轉讓毒品達一定數量者，加重其刑至二分之一，其標準由行政院
定之。
毒品危害防制條例第10條
施用第一級毒品者，處6月以上5年以下有期徒刑。
施用第二級毒品者，處3年以下有期徒刑。
附表一：
編號 犯罪事實 罪名、宣告刑及沒收 1 如事實欄一、⑴所示 歐陽信犯轉讓第一級毒品罪，處有期徒刑捌月。扣案如附表二編號1所示之物沒收。 2 如事實欄一、⑵、①所示 歐陽信犯施用第一級毒品罪，處有期徒刑柒月。 3 如事實欄一、⑵、②所示 歐陽信犯施用第二級毒品罪，處有期徒刑伍月，如易科罰金，以新臺幣壹仟元折算壹日。 

附表二：
編號 扣押物名稱及數量 備註 1 廠牌為APPLE之白色行動電話1支（含門號0000000000號SIM卡1張） 為被告歐陽信持以聯絡毒品轉讓事宜所用之物。 2 淡黃色粉末1袋【扣押物品目錄表記載：毒品殘渣袋（一級）】 驗前淨重0.01公克，因鑑驗取樣0.0024公克，驗餘淨重0.0076公克，檢出第一級毒品海洛因成分（見毒偵卷第16頁）。 3 白色透明結晶1袋 驗前淨重0.564公克，因鑑驗取樣0.0002公克，驗餘淨重0.5638公克，檢出第二級毒品甲基安非他命成分（見毒偵卷第17頁）。 4 白色結晶1袋【扣押物品目錄表記載：毒品殘渣袋（二級）】 驗前淨重0.027公克，因鑑驗取樣0.0002公克，驗餘淨重0.0268公克，檢出第二級毒品甲基安非他命成分（見毒偵卷第10頁）。 5 吸食器具1組 檢出第二級毒品甲基安非他命成分（見毒偵卷第9頁）。 6 玻璃球6個 其中1個經檢出第二級毒品甲基安非他命成分（見毒偵卷第11頁）。 7 刮勺4支 其中1支經檢出第一級毒品海洛因、第二級毒品甲基安非他命成分（見毒偵卷第12頁）。 8 海洛因注射針筒8支 其中1支經檢出第一級毒品海洛因成分（見毒偵卷第13頁）。 9 毒品殘渣袋4個 其中1個經檢出第二級毒品甲基安非他命成分（見毒偵卷第14頁）。 10 白色粉末1袋（扣押物品目錄表記載：毒品海洛因粉末） 未檢出毒品成分（見毒偵卷第15頁）。 11 葡萄糖粉末1罐 無證據可證明與本案有關或屬違禁物，無從宣告沒收。 12 塑膠夾鏈袋50個  13 銀行存摺2本  14 廠牌為三星之行動電話1支